【裁判字號】    97,交抗,856
【裁判日期】    970829
【裁判案由】    聲明異議
【裁判全文】
臺灣高等法院臺中分院交通事件裁定     97年度交抗字第856號
抗  告  人  交通部公路局臺中區監理所豐原監理站
法定代理人  甲○○
異  議  人
即受處分人  乙○○
上列抗告人因受處分人違反道路交通管理處罰條例之聲明異議案
件，不服臺灣臺中地方法院中華民國97年 6月30日所為裁定（97
年度交聲字第1797號），提起抗告，本院裁定如下：
    主  文
抗告駁回。
    理  由
一、原處分機關係以：受處分人乙○○騎乘車牌號碼 XG9-127號
    重型機車，於民國（下同）97年 5月26日18時16分許，行經
    臺中縣石岡鄉○○路德成巷口，因有「酒後駕車，經酒測值
    為 0.4MG/L」之違規事由，經警以違反道路交通管理處罰條
    例第35條第1項第1款規定逕行掣單舉發。嗣經審認結果，仍
    認受處分人有前開違規事實，乃於97年 6月10日以豐監稽違
    字第裁63－HC0000000號裁決書裁處罰鍰新臺幣（下同）1萬
    5000元，並吊扣聯結車駕駛執照12個月，施以道安講習，罰
    鍰和駕駛執照均限於97年 7月10日前繳納、繳送，又受處分
    人已於97年6月10日繳納罰鍰。
二、受處分人聲明異議意旨略稱：其係騎機車酒駕，監理站卻要
    吊扣其汽車駕照，顯不合理，且吊扣其職業聯結車駕照其就
    無法工作，為此聲明異議等語。
三、原審裁定意旨則以：本件異議人即受處分人於97年 5月26日
    因駕駛重型機車違規經舉發，有交通部公路總局臺中區監理
    所豐原監理站違反道路交通管理事件通知單 1紙附卷可憑，
    依道路交通管理處罰條例第35條第 1項之規定自應吊扣其重
    型機器腳踏車之駕駛執照，惟本件受處分人並無重型機車之
    駕駛執照，導致上開道路交通管理處罰條例第35條第 1項關
    於「吊扣駕駛執照」之規定對其形同具文，究應如何解決，
    此乃立法之疏漏，自應循立法之程序解決，自不得再比附援
    引修正前道路交通管理處罰條例第68條之規定而擴張解釋道
    路交通管理處罰條例第35條之規定，認「吊扣駕駛執照」即
    應吊扣各級類車輛之駕駛執照。原處分機關引用道路交通管
    理處罰條例第68條修正前之交通部函文（89年 8月30日文路
    89字第008861號函）遽將受處分人之聯結車駕駛執照吊扣，
    自有未當，應予撤銷，並另就該部分為不罰之諭知。
四、抗告意旨略以：
  (一)按道路交通管理處罰條例第35條第1項第1款規定：汽車駕駛
    人，駕駛汽車經測試檢定酒精濃度超過規定標準者，處新臺
    幣1萬5千元以上6萬元以下罰鍰及吊扣其駕駛執照1年。
  (二)本案駕駛人領有汽車駕駛執照（領有聯結車駕照），未領有
    機車駕駛執照，駕駛重型機車有違反道路交通管領處罰條例
    第35條之行為，基於行政一體原則，抗告人依交通部95年 5
    月3日交路字第0950030639號函及94年9月15日交路字第0940
    051433號函示，仍處以吊扣聯結車駕駛執照處分。
  (三)另依據道路交通管理處罰條例第67條第 6項規定，汽車駕駛
    人違反本條例規定，應受吊扣駕駛執照處分，於汽車駕駛人
    係無駕駛執照駕車者，在所規定最長吊扣期間內，不得考領
    駕駛執照云云。
五、按汽車駕駛人飲用酒類或其他類似物後其吐氣所含酒精濃度
    超過每公升○點二五毫克或血液中酒精濃度超過百分之○點
    ○五以上者，不得駕駛；汽車駕駛人駕駛汽車經測試檢定，
    酒精濃度超過規定標準者，處一萬五千元以上六萬元以下罰
    鍰，並當場移置保管該汽車及吊扣其駕駛執照一年；道路交
    通安全規則第114條第2款、道路交通管理處罰條例第35條第
    1項第1款故分別定有明文。惟按道路交通管理處罰條例第68
    條業於94年12月14日修正，並自95年3月1日施行，修正前之
    道路交通管理處罰條例第68條規定：「汽車駕駛人，因違反
    本條例及道路交通安全規則之規定，受【吊扣或】吊銷駕駛
    執照處分時，【吊扣或】吊銷其持有各級車類之駕駛執照。
    」而修正後之道路交通管理處罰條例第68條規定：「汽車駕
    駛人，因違反本條例及道路交通安全規則之規定，受吊銷駕
    駛執照處分時，吊銷其持有各級車類之駕駛執照。」查該條
    文修正前，其原提案修正條文為：「汽、機車駕駛人，因違
    反本條例及道路交通安全規則之規定，受【吊扣或吊銷】駕
    駛執照處分時，【吊扣或吊銷】其違法或違規當時所駕駛車
    輛之駕駛執照。」其立法理由略以：「原條文將違法或違規
    駕駛人所持有各級車類之駕駛執照一併吊扣或吊銷，失之過
    酷，影響人民工作及生活甚鉅，爰修正之」等語，是以其立
    法意旨在於違規行為對道路交通秩序之維持及道路交通安全
    已生較大之影響，故規定吊扣或吊銷其持有各級車類之駕駛
    執照，以限制其繼續駕車行駛道路之權利，其係屬駕駛行為
    之限制，並不因所持駕駛執照種類不同而有所差異。而最後
    通過之修正條文，係將道路交通管理處罰條例第68條原有條
    文中之【吊扣或】3 字刪除等情，此有立法院交通委員會94
    年10月 5日臺立交字第0942400153號函附道路交通管理處罰
    條例第68條審查報告可參（立法院公報第94卷第70期第 135
    至 138頁）。則參照上開立法理由及立法經過，依修正後之
    條文，按上開規定受【吊銷駕照】處分者，仍維持吊銷其持
    有各級車類之駕駛執照，至於受【吊扣駕照】處分者，則僅
    【吊扣】其違法或違規當時所駕駛車輛之駕駛執照，不再吊
    扣其持有各級車類之駕駛執照，此觀之立法理由及立法經過
    至明。
六、經查：本件受處分人乙○○交通違規時間為97年 5月26日，
    原處分機關於97年 6月10日對本案裁決時，自應依修正後之
    道路交通管理處罰條例第68條規定裁處，始為適法；而受處
    分人本件酒後駕車違規係駕駛重型機車，並非駕駛職業聯結
    車，有上開各件之舉發違反道路交通管理事件通知單及裁決
    書附卷可憑，揆諸前揭說明，原處分機關為本件吊扣駕駛執
    照處分時，自不得再吊扣受處分人所持有各級車類之駕駛執
    照，縱本件受處分人並無重型機車之駕駛執照，致使上開道
    路交通管理處罰條例第35條第 1項關於「吊扣駕駛執照」之
    規定對受處分人形同具文，此乃立法疏漏之課題，當依立法
    程序解決，詎原處分機關竟以宥於此疏漏，逕行吊扣受處分
    人持有之職業聯結車駕駛執照，致侵害人民之工作權，顯已
    逾越修正後道路交通管理處罰條例第68條之規範意涵及範圍
    ，尚有未合。此等如何為適當之處分及執行方式之問題，誠
    應由行政機關設法解決，不能據此要求人民容忍該不利益。
    原審因認受處分人就原處分關於吊扣其職業聯結車駕駛執照
    12個月部分之聲明異議為有理由，而將該部分均撤銷，並為
    該撤銷部分不罰之諭知，經核並無違誤。抗告人仍執前詞謂
    依道路交通管理處罰條例第35條第1項第1款規定，基於行政
    一體原則，依交通部95年5月3日交路字第0950030639號函及
    94年 9月15日交路字第0940051433號函示，應可吊扣受處分
    人之職業聯結車駕駛執照云云，顯有誤認，其抗告為無理由
    ，應予駁回。
據上論斷，應依道路交通案件處理辦法第26條，刑事訴訟法第41
2條，裁定如主文。
中    華    民    國    97    年     8    月    29    日
            交通法庭  審判長法  官  陳  紀  綱
                            法  官  姚  勳  昌
                            法  官  張  智  雄
上列正本證明與原本無異。
不得抗告。
                            書記官  謝  雅  惠
中    華    民    國    97    年    9     月    1     日


司法院資訊處製作；財團法人民間司法改革基金會備份。
